【裁判字號】    98,上訴,1220
【裁判日期】    981022
【裁判案由】    違反槍砲彈藥刀械管制條例
【裁判全文】
臺灣高等法院高雄分院刑事判決        98年度上訴字第1220號
上  訴  人  臺灣高雄地方法院檢察署檢察官
被      告  甲○○
指定辯護人  本院公設辯護人  孫妙岑
上列上訴人因被告違反槍砲彈藥刀械管制條例案件，不服臺灣高
雄地方法院98年度訴字第985 號中華民國98年8 月18日第一審判
決（起訴案號：臺灣高雄地方法院檢察署98年度偵字第12349 號
），提起上訴，本院判決如下：
    主  文
原判決撤銷。
甲○○犯非法持有可發射金屬具有殺傷力之土造長槍，處有期徒
刑壹年捌月，併科罰金新臺幣伍萬元，罰金如易服勞役，以新臺
幣壹仟元折算壹日。緩刑肆年，並應向公庫支付新臺幣伍萬元，
暨向指定之政府機關、政府機構、行政法人、社區或其他符合公
益目的之機構或團體提供玖拾小時之義務勞務，緩刑期間付保護
管束。
扣案之土造長槍壹支（槍枝管制編號：高鑑0000000000號）及瓦
斯鋼瓶貳個、鋼珠壹罐、瞄準鏡壹支，均沒收。
    事  實
一、甲○○明知可發射金屬具有殺傷力之各式槍砲，係屬槍砲彈
    藥刀械管制條例第4 條第1 項第1 款所列之管制物品，非經
    中央主管機關許可，不得持有。竟於民國98年3 月間某日，
    在雅虎奇摩拍賣網站，以新台幣（下同）3,000 元之代價，
    向真實姓名、年籍不詳之人購買可發射金屬彈丸具有殺傷力
    之土造長槍1 支（槍枝管制編號：0000000000號）、瓦斯鋼
    瓶2 個、瞄準鏡（器）1 支及鋼珠若干顆（共重800 公克）
    等物，並即於同月間某日，在高雄市○○區○○路「高雄都
    會公園」前交貨，而非法持有之。嗣於98年4 月16日晚間11
    時20分許，在高雄縣橋頭鄉○○○路、橋新八路口，因形跡
    可疑遭警方攔檢，並在其所駕駛之車號2695-SR 號自小客車
    後座椅墊上起獲該土造長槍1 支、瓦斯鋼瓶2 個、瞄準鏡（
    器）1 支，及副駕駛座椅墊上起獲鋼珠1 罐（800 克）等物
    。
二、案經高雄縣政府警察局岡山分局報請臺灣高雄地方法院檢察
    署檢察官偵查起訴。
    理  由
一、按被告以外之人於審判外之陳述，雖不符前四條之規定，而
    經當事人於審判程序同意作為證據，法院審酌該言詞陳述或
    書面陳述作成時之情況，認為適當者，亦得為證據，刑事訴
    訟法第159 條之5 第1 項定有明文。本件被告及其辯護人於
    本院準備程序時，已表示對本判決下列所引證據屬被告以外
    之人在審判外陳述之傳聞證據部分，均同意作為證據。本院
    斟酌上開證據並無違法取得之情事，亦無證明力明顯過低之
    情形，認為作為本件被告甲○○認定犯罪有無之證據亦屬適
    當，是均得採為本件論斷之證據。
二、上揭事實，迭據被告甲○○於偵查中、原審及本院審理時坦
    承不諱，復有土造長槍1 支及瓦斯鋼瓶2 個、瞄準鏡（器）
    1 支、鋼珠1 罐800 公克等扣案可證；及搜索、扣押筆錄、
    扣押物品目錄表、扣押槍彈清單、照片8 張、高雄縣政府警
    察局槍枝初步檢視報告表1 份在卷可稽（見偵卷第17至24、
    29至36、44頁）。而扣案之長槍經送請高雄縣政府警察局鑑
    定結果：槍枝管制編號：高鑑0000000000號長槍1 支，認該
    扣案槍枝係氣體動力式槍枝，以小型高壓氣體鋼瓶內氣體為
    發射動力，經以金屬彈丸測試結果，其中彈丸（直徑約6mm
    、重約0.88公克）最大發射速度為166 公尺/ 秒，計算其動
    能為12焦耳，換算其單位面積動能為42焦耳/ 平方公分；送
    鑑小型壓縮空氣鋼瓶2 瓶：均係小型高壓氣體鋼瓶；送鑑鋼
    珠1 罐，均係金屬彈丸等情，有高雄縣政府警察局98年5 月
    6 日高縣警鑑字第0980078250號槍彈鑑定書附卷可稽（見偵
    卷第46、47頁）。而槍砲彈藥刀械管制條例第4 條第1項 第
    1 款所明示列舉槍砲中之「空氣槍」，一般係指非以火藥等
    爆裂物發射，而係藉壓縮氣體或壓縮瓦斯之氣體膨脹力用以
    發射子彈或金屬之槍枝，至「其他可發射金屬或子彈具有殺
    傷力之各式槍砲」，係因私造之各式土槍作案者，時有發生
    ，此類土造槍枝，其性能構造及型式不屬上開所列舉之槍枝
    ，雖製造簡陋性能不佳、威力不大，但足以傷人危害治安，
    故予概括規定併以管制。是本件扣案槍枝既非列舉之「空氣
    槍」，而係以小型高壓氣體鋼瓶內氣體為發射動力，且經以
    金屬彈丸測試結果，彈丸單位面積動能為42焦耳/ 平方公分
    ，自應屬具有殺傷力之土製槍砲，此有槍砲彈藥刀械管制之
    中央主管機關內政部98年9 月24日內授警字第0980871649號
    函附卷可佐（見本院卷第33、34頁）；再依美國軍醫總署定
    義，彈丸撞擊動能達58呎磅（約為78.6焦耳），足以使人喪
    失戰鬥能力；依內政部警政署刑事警察局對活豬作射擊測試
    結果，彈丸單位面積動能達24焦耳/ 平方公分，足以穿入豬
    隻皮肉層；依日本科學警察研究所之研究結果，彈丸單位面
    積動能達20焦耳/ 平方公尺，足以穿入人體皮肉層等情，亦
    有上開高雄縣政府警察局98年5 月6 日高縣警鑑字第098007
    8250號槍彈鑑定書所附之說明可參，足認上開槍枝係其他可
    發射金屬具有殺傷力之土造槍砲。從而，被告上開任意性自
    白核與事實相符，本件事證明確，被告之犯行堪以認定。
三、按未經許可持有槍枝，其持有之繼續，為行為之繼續，亦即
    一經持有槍枝，犯罪已成立，但其完結須繼續至持有行為終
    了時為止。核被告所為，係犯槍砲彈藥刀械管制條例第8 條
    第4 項之未經許可，持有其他可發射金屬具有殺傷力之土造
    長槍罪。又槍砲彈藥刀械管制條例之立法意旨在於維護社會
    秩序、保障人民生命、財產安全，本院考量被告所持有之上
    開槍枝，係以小型高壓氣體鋼瓶內氣體為發射動力發射金屬
    彈丸，相較於使用具有彈頭、彈殼及火藥之子彈之改造槍枝
    而言，其殺傷力顯然較為輕微而有限，核與一般不法之徒動
    輒持有不特定數量之各類制式或改造手槍等槍枝，以為作奸
    犯科之用，顯屬有別，且鑑定結果該槍枝發射金屬彈丸之單
    位面積動能為42焦耳/ 平方公分，雖已逾足以穿入豬隻皮肉
    層之單位面積動能24焦耳/ 平方公分，而具有殺傷力，然其
    射擊動能為12焦耳，尚未達美國軍醫總署定義足以使人喪失
    戰鬥能力之彈丸撞擊動能58呎磅（即78.6焦耳），所為之可
    非難性尚非重大；且被告持有上開槍枝之目的，僅為興趣、
    收藏之用，業據被告於原審、本院審理時陳述無訛（參原審
    二卷第13頁背面、本院卷第41頁）；再被告未曾以上開槍、
    彈涉犯刑案，亦有臺灣高等法院被告前案紀錄表1 份在卷可
    憑，對於公眾安全僅可能生潛在威脅，其犯罪情節輕微，所
    生危害甚小，本院審酌其情，認縱處以法定最低度刑有期徒
    刑3 年，猶嫌過重，而與被告持有上開槍械行為之實際惡性
    失諸衡平，考諸刑罰制裁與其目的之比例性，非無「情輕法
    重」之憾，其犯罪情狀堪予憫恕，於客觀上當足以引起一般
    人普遍之同情，本院認應依刑法第59條之規定，予以酌減其
    刑。
四、原審對被告予以論罪科刑，固非無見；惟查：(一)扣案之槍枝
    應屬槍砲彈藥刀械管制條例第4 條第1 項第1 款所概括規定
    「其他可發射金屬或子彈具有殺傷力之各式槍砲」中可發射
    金屬之土造長槍，而非可發射「子彈」之空氣槍，原判決認
    本件被告持有之槍枝係可發射子彈之空氣長槍，與上開明示
    列舉規定之「空氣槍」容有混淆之虞；且本件係扣得鋼珠一
    罐，鑑定機關亦以「金屬彈丸測試」，原判決據此並認扣案
    槍枝係可發射「子彈」乙節，而諭知被告未經許可，持有可
    發射「子彈」具有殺傷力之「空氣長槍」，均有不宜。(二)受
    緩刑之宣告，如有執行刑法第74條第2 項第5 款至第8 款所
    定之事項者，應於緩刑期間付保護管束，刑法第93條第1 項
    第2 款定有明文。原判決既依刑法第74條第2 項第5 款規定
    ，命被告提供90小時之義務勞務，卻漏未併依上開規定諭知
    緩刑期內付保護管束，自有不當。(三)扣案之「瞄準器（鏡）
    1 支」，係在被告所駕駛之車號2695-SR 號自小客車後座椅
    墊上與土造長槍1 支、瓦斯鋼瓶2 個一併遭起獲，原判決亦
    同此認定。則查獲當時該「瞄準器（鏡）」既已裝置在該長
    槍上，顯係供該土造長槍瞄準所必要，並已與該長槍結合一
    體使用，為該槍枝之一部（見偵卷第19頁扣押物品目錄表、
    第21頁上方照片），原判決未併同其他查扣之槍枝配件（瓦
    斯鋼瓶、鋼珠）宣告沒收，致執行沒收時失所依據，同有未
    洽。(四)原判決當事人欄關於公設辯護人部分，漏未載明係「
    指定辯護人」，亦有失誤；及本件論罪科刑法條之罰金刑，
    已修正為新台幣，與刑法施行法第1 條之1 係針對「刑法分
    則」編部分所定罰金之貨幣單位修正為新台幣並予提高無關
    ，原判決據上論斷欄引據「刑法施行法第1 條之1 」，要屬
    贅引，應併予指正。檢察官上訴以被告既非原住民，其持有
    本件槍彈，非如原住民係為生活所需，指摘原判決依刑法第
    59條酌減其刑為不當等，雖無理由，惟原判決既有上開可議
    之處，即屬無可維持，應由本院將原判決撤銷改判。
五、爰審酌被告之素行良好，且其持有本件扣案土造槍枝，僅係
    出於興趣、收藏之嗜好而持有扣案槍械之犯罪動機、目的尚
    屬單純，犯罪手段亦非暴力，亦未曾持以實際危害他人，所
    生危害尚微，暨考其智識、生活情狀，且犯後能坦認犯行、
    深知悔悟，態度良好等一切情狀，量處如主文所示之刑，並
    就罰金部分，併諭知易服勞役之折算標準。又被告目前從事
    助理工程師工作，而有正當職業，有神乎科技股份有限公司
    在職證明書1 份可參（見原審二卷第16頁），被告並未曾因
    故意犯罪而受有期徒刑以上刑之宣告，有臺灣高等法院被告
    前案紀錄表在卷可稽，其因一時失慮，偶罹刑章，事後亦已
    坦承犯行，深具悔意，經本件偵審程序及科刑宣告之教訓後
    ，應知警惕而無再犯之虞，本院因認暫不執行其刑為當，茲
    併諭知緩刑4 年；惟斟酌被告因守法觀念薄弱而觸法，為確
    保其能記取教訓，及於緩刑期間內，能深知戒惕，避免緩刑
    之宣告遭撤銷，併依刑法第74條第2 項第5 款、第93條第1
    項第2 款規定，命被告應向公庫支付5 萬元，暨向指定之政
    府機關、政府機構、行政法人、社區或其他符合公益目的之
    機構或團體提供90小時之義務勞務，且於緩刑期間付保護管
    束，以啟自新。而刑法第74條第2 項第5 款就宣告緩刑時，
    得命犯罪行為人義務勞務之受服務者範圍，關於原規定所稱
    之「地方自治團體」，修正為「政府機關」，並增列「政府
    機構」（按即政府機關於其權限、職掌範圍內所設立之附屬
    機構，於組織上並非機關或其內部單位，惟亦常有接受義務
    服務之需求，爰予增列）及行政法人等，因此係屬執行之問
    題，應由執行檢察官斟酌全案情節及機關團體之需求，妥為
    指定，故緩刑之宣告，應適用新修正之規定，尚無涉及新舊
    法之比較（最高法院95年度第8 次刑事庭會議決議七參照）
    ，附此敘明。至扣案之可發射金屬而具有殺傷力之土造長槍
    1 支（槍枝管制編號：高鑑0000000000號），經鑑驗具有殺
    傷力，已如前述，核屬非經許可不得持有之違禁物；又扣案
    之瓦斯鋼瓶2 個、鋼珠1 罐及瞄準鏡（器）1 支，均係供上
    開氣體動力式土造長槍製造動能用以發射，及瞄準裝置所用
    ，為上開長槍不可或缺之配件，應屬上開長槍之一部分，不
    問屬於犯人與否，均應依刑法第38條第1 項第1 款之規定，
    併予宣告沒收。
據上論斷，應依刑事訴訟法第369 條第1 項前段、第364 條、第
299 條第1 項前段，槍砲彈藥刀械管制條例第8 條第4 項，刑法
第11條前段、第59條、第42條第3 項前段、第74條第1 項第1 款
、第2 項第4 款、第5 款、第93條第1 項第2 款、第38條第1 項
第1款，判決如主文。
本案經檢察官劉玲興到庭執行職務。
中    華    民    國    98    年    10    月    22    日
                刑事第三庭  審判長法  官  莊崑山
                                  法  官  張意聰
                                  法  官  莊松泉
以上正本證明與原本無異。
如不服本判決應於收受本判決後10日內向本院提出上訴書狀，其
未敘述上訴理由者，並得於提起上訴後10日內向本院補提理由書
狀（均須按他造當事人之人數附繕本）「切勿逕送上級法院」。
中    華    民    國    98    年    10    月    22    日
                                  書記官  葉淑華
附錄本案論罪科刑法條：
槍砲彈藥刀械管制條例第8 條
未經許可，製造、販賣或運輸鋼筆槍、瓦斯槍、麻醉槍、獵槍、
空氣槍或第4 條第1 項第1 款所定其他可發射金屬或子彈具有殺
傷力之各式槍砲者，處無期徒刑或5 年以上有期徒刑，併科新臺
幣1 千萬元以下罰金。
未經許可，轉讓、出租或出借前項所列槍枝者，處5 年以上有期
徒刑，併科新臺幣1 千萬元以下罰金。
意圖供自己或他人犯罪之用，而犯前二項之罪者，處無期徒刑或
7 年以上有期徒刑，併科新臺幣1 千萬元以下罰金。
未經許可，持有、寄藏或意圖販賣而陳列第1 項所列槍枝者，處
3 年以上10年以下有期徒刑，併科新臺幣700 萬元以下罰金。
第1 項至第3 項之未遂犯罰之。


司法院資訊處製作；財團法人民間司法改革基金會備份。
